【裁判字號】    95,上重更(一),9
【裁判日期】    950504
【裁判案由】    毒品危害防制條例等
【裁判全文】
臺灣高等法院刑事判決             95年度上重更(一)字第9號
上  訴  人  臺灣桃園地方法院檢察署檢察官
上  訴  人
即  被  告  甲○○
                    （另案於臺灣屏東監獄執行中）
選任辯護人  金  鑫律師
上  訴  人
即  被  告  丁○○
選任辯護人  許桂挺律師
            郭緯中律師
            余梅涓律師
上列上訴人等因被告違反毒品危害防制條例等案件，不服臺灣桃
園地方法院94年度重訴字第2號，中華民國94年7月13日第一審判
決（起訴案號：臺灣桃園地方法院檢察署93年度偵字第 18044號
、 第18045號、第19586號、第19806號），提起上訴，本院判決
後，經最高法院發回，本院判決如下：
    主  文
原判決撤銷。
甲○○共同運輸第一級毒品，處無期徒刑，褫奪公權終身。扣案
之海洛因貳拾伍包（驗餘淨重捌捌零伍點貳陸公克，純度百分之
柒伍點陸玖，純質淨重陸陸陸肆點柒公克）、海洛因包裝袋貳袋
均沒收銷燬之；軸承肆支、木箱肆個、紅色塑膠包裝袋壹袋均沒
收。
丁○○幫助運輸第一級毒品，處有期徒刑捌年。扣案之海洛因貳
拾伍包（驗餘淨重捌捌零伍點貳陸公克，純度百分之柒伍點陸玖
，純質淨重陸陸陸肆點柒公克）、海洛因包裝袋貳袋均沒收銷燬
之；軸承肆支、木箱肆個、紅色塑膠包裝袋壹袋均沒收。
    事  實
一、甲○○前有殺人未遂、詐欺、違反槍砲彈藥刀械管制條例及
    肅清煙毒條例等前科，其中於民國85年間因違反肅清煙毒條
    例案件，經本院判處有期徒刑15年確定經送執行，於91 年9
    月27日假釋出監（假釋期滿日為98年10月17日）。猶不知悔
    改，復與移居柬埔寨多年之丙○○（通緝中）基於犯意聯絡
    ，共同謀議自柬埔寨地區，以空運方式，私運毒品危害防制
    條例第2條第2項第1款所定之第一級毒品，並屬懲治走私條
    例第2條第1項所稱之管制進口物品海洛因進入台灣地區，並
    由甲○○提供資金，交由丙○○在柬埔寨洽詢海洛因來源及
    安排海洛因私運來台事宜。惟甲○○因對丙○○為人不清楚
    ，自身又因煙毒案件假釋期間，前往毒品猖獗之中南半島地
    區，容易引人注意，復為避免直接與丙○○密切聯絡，乃要
    遠親丁○○幫忙至柬埔寨了解丙○○為人及當地情形，同時
    居間聯繫，以防出資遭丙○○侵吞，及遭治安單位發現。丁○○明知甲○○係與丙○○共謀私運第一級毒品海洛因入台
    ，卻因當時事業失敗，經濟困難，甲○○又償還10餘年前之
    欠款新台幣70萬元，乃同意幫助甲○○私運海洛因之事宜，
    而參與以下之幫助行為。
（一）甲○○先於93年8 月間丙○○返台期間，介紹丁○○、丙○○認識；再於93年9 月20日，丁○○先至越南後，委請
      丁○○攜帶美金 3萬6000元購買毒品之款項至柬埔寨金邊
      市（PHNOM PENH）交付丙○○，並探詢毒品交易情形。惟
      因丙○○當時忙於他事，未能答應，丁○○乃於93年 9月
      28日將該美金現款帶回台灣交還甲○○。嗣於93年10月 2
      日，丁○○再次依甲○○指示，前往柬埔寨與丙○○碰面
      ，從中了解丙○○為人及在當地情形，丁○○、丙○○並
      於93年10月14日一同搭乘長榮航空公司BR-266號班機返台
      。及至93年10月21日，丁○○、丙○○又一同搭乘長榮航
      空公司BR-265號班機至柬埔寨。丙○○即於93年10月26日
      ，以「辜祖安安基工程有限公司」為寄件人，再以不知情
      之松鈞工業股份有限公司（下稱松鈞公司）為收件人，於
      柬埔寨金邊市將貨品名稱為軸承之不詳物品交由不知情之
      快遞業者中國聯合運通股份有限公司（下稱中國運通公司
      ）以泰國航空公司貨運班機空運方式，經由泰國、香港入
      境我國桃園縣大園鄉中正機場，並由不知情之立大航空貨
      運承攬股份有限公司（下稱立大公司）人員辦理報關進口
      。丙○○於同日取得前開中國運通公司簽發之 34374號提
      單後，在柬埔寨金邊市某飯店內，將該提單交付丁○○；
      丁○○則依甲○○電話指示，將該提單傳真至桃園縣觀音
      鄉甲○○住處附近某便利商店之傳真機，甲○○並於93年
      10月27日晚間囑咐某不詳姓名之成年男子至中正機場貨運
      站向立大公司派駐貨運站之清關人員楊弼涵領取該軸承。
      丁○○、丙○○則於93年10月29日，一同搭乘長榮航空公
      司BR-266號班機返台。丙○○返台後，甲○○於93年11月
      1日在桃園縣中壢市○○路146號第一商業銀行中壢分行外
      面交付丙○○ 200萬元；丙○○並於同日，使用胞弟莊訓
      周配偶陳韻慧名義登記之0000000000號行動電話，與在柬
      埔寨，綽號「小陳」之成年男子所使用之（885）0000000
      0號電話聯絡，隨後經由第一商業銀行中壢分行將美金6萬
      6000元匯至丙○○在柬埔寨金邊市友人卓安平第一商業銀
      行金邊分行之0000000000號帳戶內，並囑託卓安平於93年
      11月3日提領其中美金6萬4000元（其餘美金2000元則借與
      卓安平周轉），「小陳」則於93年11月 7日依丙○○指示
      ，在柬埔寨金邊市以同前之寄件人、收件人名義及空運方
      式，將貨品名稱亦為軸承之不詳物品 2件託運後，將中國
      運通公司簽發之 34080號提單傳真至桃園縣觀音鄉丁○○
      住處附近之某便利商店之傳真機，由丁○○在該商店等候
      收取該傳真提單後，再轉交甲○○。甲○○則於93年11月
      8 日晚間，囑咐前述不詳姓名之成年男子至中正機場貨運
      站向立大公司楊弼涵領取上開軸承。期間，甲○○則透過
      丁○○使用之0000000000號行動電話與丙○○密切聯絡，
      並了解前開物品運裝之進度。
（二）迨丙○○以上開方式 2次空運所謂軸承來台成功後，其等
      確認此項走私、運輸毒品之方式可行，乃由甲○○即經由
      丙○○，於93年11月 9日與「小陳」聯絡，約定以美金17
      萬5000元至18萬元間價格，向「小陳」取得約 9公斤之海
      洛因，由「小陳」至丙○○位於金邊市住處，拿取 4支軸
      承（電話中以「櫃子」稱之）夾藏，丙○○並於93年11月
       9日在台灣匯款至「小陳」所指定帳戶；再於93年11月11
      日搭機返回柬埔寨將所取得之海洛因（驗餘淨重 8805.26
      公克，純度75.69％，純質淨重 6664.7公克），以透明塑
      膠袋包裝分別夾藏於4支軸承內部，每支軸承放置於1個木
      箱內，木箱放置於1 個紅色塑膠袋內，而將夾藏海洛因之
      軸承木箱以同前所述方式，交由中國運通公司託運（提單
      號碼：34452 號），並由泰國航空公司之TG-634號貨運班
      機運送，於93年11月12日晚間運抵中正機場，由不知情之
      立大公司人員報關進口，以此方式私運毒品海洛因進入台
      灣。嗣因桃園地檢署檢察官事前接獲線報，指揮法務部調
      查局航業海員調查處台中站（下稱台中海調站）、桃園縣
      調查站、行政院海巡署台南機動查緝隊、內政部警政署保
      安警察第3總隊第1大隊、板橋憲兵隊等人員，長期監聽丁○○使用之0000000000號、丙○○使用之0000000000號行
      動電話，得知前開情形，並會同財政部台北關稅局、台中
      關稅局等人員清查可疑貨物及全面監控相關人員及地點。
      惟甲○○等因故未於前開貨物運抵中正機場後立即派人領
      取，立大公司人員乃將該貨品載至台北市○○街99號總公
      司放置，並由該公司副理鄭雅菱與中國運通公司之人員查
      詢後，於93年11月15日下午撥打0000000000號行動電話與
      當日下午攜帶前述提單，自柬埔寨搭機返回台灣之丙○○
      聯絡，告知前開貨物尚未提領之情，當日晚間甲○○乃至
      丙○○住處商量後，於同日晚間8 時40分許以5000元之代
      價委請不知情之乙○○持前開提單代為提領，乙○○因無
      法開車，遂邀請不知情之友人陳淑籐駕駛8U-8628 號自用
      小客車自桃園縣平鎮市○○路出發（乙○○、陳淑籐另經
      不起訴處分確定），於同日晚間9 時40分許至台北市○○
      街99號立大公司領取上開夾藏毒品之軸承木箱後，隨即為
      台中海調站等承辦人員當場查獲，並扣得上開木箱4 個（
      含其內之軸承、海洛因、包裝袋）。台中海調站等承辦人
      員於同日晚間10時50分許及11時50分持檢察官簽發之拘票
      ，分別在桃園縣平鎮市○○路9 號拘獲甲○○及桃園縣觀
      音鄉○○路86號丁○○住處拘獲丁○○到案，惟丙○○則
      趁隙逃逸。
二、案經台中海調站、內政部警政署保安警察第3總隊第1大隊分
    別報請桃園地檢署檢察官偵查起訴。
    理  由
壹、證據能力方面：
一、關於上訴人即被告丁○○93年11月16日台中海調站（司法警
    察詢問時）之自白及偵查（檢察官訊問時）自白之證據能力
    。被告丁○○之辯護人於本院準備程序中辯稱：調查筆錄之
    內容應以勘驗為準，至於偵訊筆錄則無證據能力，因為先前
    警詢筆錄內容並不正確，檢察官以不正確之筆錄作為訊問基
    礎，偵訊筆錄自亦無證據能力（見本院卷第87頁）。嗣於辯
    護意旨狀就調查站筆錄復補充，調查站筆錄內所載之被告陳
    怡陳述與錄音內容多所不符，不符處不得作為證據，無證據
    能力（見本院卷第155、156頁）。經查：
（一）被告及辯護人於原審初始對上揭證據之證據能力並未爭執
      （見原審卷1第127至第128頁、卷3 第117頁），迄原審94
      年4 月28日審理期日被告丁○○對於調查筆錄內容；其辯
      護人對被告偵訊筆錄內容之正確性分別質疑，經原審諭知
      辯護人將上開2 次訊問錄音內容逐字翻譯，辯護人提出錄
      音內容譯文，經原審於94年6 月29日當庭徵詢辯護人及檢
      察官意見後裁定：前開調查筆錄中，在調查員告知3 項權
      利前，被告丁○○在調查局的答話內容部分，無證據能力
      ；於告知3 項權利後之陳述，則屬合法詢問，而有證據能
      力，至於調查內容及偵訊內容以辯護人所提出之譯文為準
      （見原審卷4第92頁）。
（二）按刑事訴訟法第156條第1項規定：「被告之自白，非出於
      強暴、脅迫、利誘、詐欺、疲勞訊問、違法羈押或其他不
      正之方法，且與事實相符者，得為證據」，被告丁○○於
      台中海調站之陳述，經查核無出於「非任意性」之情形，
      且被告丁○○及其辯護人亦從未就此爭執，是其自白依法
      自有證據能力。至於台中海調站之筆錄，經調查結果有與
      錄音不符之處，該筆錄依刑事訴訟法第100條之1 第1項自
      不再援用，惟「筆錄」得否作為證據，與「被告之自白」
      得否作為證據，乃不同的問題，被告丁○○於海調站之自
      白（陳述），經本院調查結果，既係出於任意性且在訊問
      者依法踐行法定告知義務後，依法取得之自白（被告陳述
      ），自有證據能力，至於其陳述內容，依上揭說明，已捨
      棄與錄音不符之筆錄，而以「就錄音全文逐字翻譯之譯文
      」為準，此始符合刑事訴訟法第100條之1 第1項前段「訊
      問被告應全程連續錄音」之立法意旨。至於辯護意旨謂調
      查站筆錄全無證據能力，係忽略被告丁○○台中海調站「
      自白」本身有證據能力。原審就此部分所為裁定，核屬正
      確。
（三）至於被告丁○○之偵訊筆錄部分，查當日偵訊係由辯護人
      許桂挺律師全程在場，此有筆錄可稽，而被告、辯護人復
      未指出當日之偵訊檢察官有何不正之方法，況且，果真該
      次偵訊有何不正情事，致影響被告自白之任意性，以辯護
      人之專業，焉有不當庭爭執之理，且歷經偵查及原審審理
      之初，均未就證據能力乙節提出抗辯，至辯護人於本院所
      辯意旨，蓋本院審諸檢察官之訊問，並未發現有何前提錯
      誤之情形，況且，該次偵訊之前既已盡告知義務，被告丁○○對於所涉罪名、所享有之緘默權利等，均知悉甚明，
      該次偵訊檢察官實已賦予被告充分之防禦機會，被告丁○○在此背景之下所為之自由陳述，依法自有證據能力，辯
      護人所辯無證據能力乙節，殊無足採之。至於該次筆錄之
      記載因僅記載要旨，是應就錄音全文所為之譯文作為該次
      被告陳述之內容。原審就此部分所為裁定，核屬正確。
二、共同被告陳述之證據能力。依大法官會議釋字第582 號解釋
    意旨，共同被告於被告案件中係屬證人，法院應踐行人證之
    法定調查程序，始具有證據能力；而共同被告於被告案件中
    之警詢、偵查中陳述，因被告無從為詰問，而有礙被告之對
    質詰問權，應無證據能力。法院就被告之案件對其他共同被
    告或與被告有共犯關係之人調查，均應依人證之調查程序傳
    喚該共同被告或共犯到場，命其立於證人之地位而為陳述，
    並通知被告，使被告有與之對質及詰問其現在與先前陳述之
    瑕疵的機會，以確保其對質詰問權，並藉以發現實體真實（
    最高法院94年度台上字第1776號判決意旨參照）。依上開大
    法官會議解釋及最高法院判決意旨，法院如於共同被告以證
    人身分到庭陳述，訊問被告對共同被告之審判外陳述有何意
    見，並准許被告對於共同被告當庭及先前陳述進行詰問，即
    已賦予被告對於共同被告對質詰問之機會，此時共同被告於
    審判外陳述之瑕疵，應已治癒，而具有證據能力。查被告甲○○於調查站、偵查中及原審本於被告身分所供，業經原審
    以證人身分到庭陳述，並經被告丁○○及辯護人當庭交互詰
    問，有筆錄在卷可考。則被告甲○○上開所供，對於被告丁○○應有證據能力。
三、被告以外之人審判外陳述。按被告以外之人於審判外之言詞
    或書面陳述，除法律有規定者外，不得作為證據；而當事人
    、 代理人或辯護人於法院調查證據時， 知有刑事訴訟法第
    159條第1項不得為證據之情形，而未於言詞辯論終結前聲明
    異議者，視為有前項之同意；而被告以外之人於偵查中向檢
    察官所為之陳述，除顯有不可信之情況者外，得為證據。刑
    事訴訟法第159條第1項、第159條之5 第2項分別定有明文。
    查證人乙○○、陳淑籐於台中海調站及偵查中所稱，固均屬
    被告以外之人於審判外之言詞陳述。惟被告及辯護人均未於
    本院辯論終結前對於證人陳淑籐證言聲明異議，本院審酌上
    開證言，均係於自由意志下所為陳述，認作為被告犯罪證據
    ，應屬適當，依刑事訴訟法第159條之5 第2項規定，自有證
    據能力。又證人乙○○部分，被告甲○○及其辯護人歷原審
    審理、本院前審審理及本院行準備程序之時（見本院卷第85
    、86頁），從未對於該證據能力提出爭執，迄本院審理程序
    中始爭執之，而本院審究乙○○於偵查中陳述亦係於自由意
    志下所為，並經具結，自無顯不可信之情形，依刑事訴訟法
    第159條之1 第2項規定，亦有證據能力。至於其對於被告被
    訴犯罪之證明力，則另論之。
四、關於本件監聽之證據能力。本件係因台中海調站接獲線報，
    報請臺灣桃園地方法院檢察署檢察官核發監聽票，對被告等
    使用之行動電話實施監聽之情，業據證人戊○○於原審證述
    綦詳（見原審卷3 第96頁至第98頁），並有監聽錄音譯文、
    台中海調站94年1月12日航中緝字第09451800390號函送之通
    訊監察書正本11份（見第19806 號偵查卷第21頁至第48頁、
    原審卷1 第61頁至第103頁）及監聽錄音帶9捲在卷可考，是
    上開監聽取得之對話錄音乃合法取得之證據，核有證據能力
    ，亦併此敘明。
貳、實體部分：
一、訊據上訴人即被告甲○○坦承上開與丙○○共同私運海洛因
    入境之犯行，僅辯稱其在共犯中非居主謀地位，只是幫忙拿
    提單、轉交貨款；被告丁○○則矢口否認有上開犯行，辯稱
    ：雖有到柬埔寨與丙○○會面，且幫忙丙○○傳真提單給甲○○，及將接收之提單交付甲○○，然不知甲○○、丙○○
    是在運輸海洛因等語，辯護人則辯稱被告丁○○既無幫助之
    故意，所為亦非運輸海洛因之幫助行為。
二、經查：
（一）上開扣案物品係由丙○○聯絡案外人「小陳」男子安排、
      準備，於93年11月11日交由不知情之柬埔寨金邊市中國運
      通公司人員承攬，以泰國航空公司TG-634號貨運班機運送
      來台，並於93年11月12日晚間運抵中正機場，由不知情之
      立大公司報關進口。因該貨物報關後無人領取，立大公司
      人員載至台北市○○街99號立大公司放置，該公司副理鄭
      雅菱與中國運通公司人員查詢後，於93年11月15日下午撥
      打0000000000號行動電話與當日下午攜帶中國運通公司34
      452 號提單，自柬埔寨搭機返回台灣之丙○○聯絡。當日
      晚間，被告甲○○與丙○○在丙○○住處商量後，於同日
      晚間8 時40分許以5000元之代價委請不知情之乙○○持上
      開提單，至台北市○○街立大公司領取貨物，乙○○並請
      陳淑籐駕車，共同前往台北立大公司領貨後，為台中海調
      站等人員當場查獲，台中海調站等人員陸續於同日晚間10
      時50分及11時50分許拘提被告甲○○、丁○○到案。93年
      11月16日會同乙○○拆解扣案之木箱、軸承後，查獲扣案
      之白色粉末等情，業據被告甲○○於台中海調站調查、偵
      查中及原審自承在卷，核與證人乙○○、陳淑籐於台中海
      調站、偵查中；證人即立大公司副理鄭雅菱於原審 94年3
      月2日證述情節相符（見第18044號偵查卷第3頁、第9頁、
      第22頁、第24頁、第36頁至第39頁、第69頁、第82頁；第
      19586號偵查卷第20頁至第29頁；原審卷3第24頁），並有
      台中海調站搜索扣押筆錄、扣押物品收據及扣押物品目錄
      表影本各1份、扣案物品及拆解過程之照片23張、上開344
      52號提單正本、快遞專區倉單及中國運通公司MANIFEST（
      發貨明細表）影本各1 張、證人鄭雅菱與丙○○通話監聽
      譯文1份在卷（見第19586號偵查卷第30頁至第35頁、第19
      806號偵查卷第8頁至第19頁、第40頁至第44頁、第49頁、
      第52頁、第53頁）及上開白色粉末、木箱、軸承、紅色塑
      膠袋及透明塑膠袋扣案可稽。而扣案之白色粉末原以透明
      塑膠袋包裝，分別夾藏於扣案之4 支軸承內部，查獲取出
      時該等塑膠袋破裂，由查獲人員將之分裝於25只塑膠袋秤
      重等情，業經證人即原台中海調站調查員戊○○於本院審
      理中證稱明確（見本院卷第137 頁），並有拆解過程照片
      （見第19806 號偵查卷第10頁、第12頁、第16頁）在卷為
      憑。而上開白色粉末經送法務部調查局鑑定結果，均檢出
      含有海洛因成分（驗餘淨重8805.26公克，純度75.69％，
      純質淨重 6664.7公克，另上開25只塑膠袋空重24 4.18公
      克），有該局93年11月23日調科壹字第080008591 號鑑定
      通知書在卷可稽（見第18044 號偵查卷第63頁）。綜上，
      扣案夾藏於軸承內，由柬埔寨金邊市私運進入台灣地區之
      物品為第一級毒品海洛因堪以認定。
（二）本件獲案經過，係台中海調站於93年4、5月間接獲線報，
      指稱被告甲○○有夾帶毒品進口之情形後，報請臺灣桃園
      地方法院檢察署檢察官核發監聽票後，又鎖定被告丁○○
      ，進而查知丙○○涉案，並對包括被告丁○○使用之0000
      000000號及丙○○使用之0000000000號行動電話門號等實
      施監聽，進而破獲本案等情，業據證人戊○○於原審證述
      綦詳（見原審卷3 第96頁至第98頁），並有監聽錄音內容
      譯文、台中海調站94年1月12日航中緝字第09451800390號
      函送之通訊監察書正本11份（見第19806 號偵查卷第21頁
      至第48頁、原審卷1第61頁至第103頁）及監聽錄音帶9 捲
      在卷可考。而上開扣案之海洛因，係由被告甲○○與丙○○共謀夾藏於軸承內，自柬埔寨私運進入台灣地區之事實
      ，業據被告甲○○於台中海調站詢問、偵查中及原審自白
      無訛（見第18044號偵查卷第6頁、第67頁至第68頁；第23
      頁至第24頁；原審卷1第23頁至第24頁、卷3第30頁至第39
      頁），復有上開海洛因、木箱、軸承、紅色塑膠袋及透明
      塑膠袋扣案及編號34452 號提單正本、快遞專區倉單及中
      國運通公司MANIFEST（發貨明細表）、證人鄭雅菱與丙○○通話監聽譯文在卷可稽；且依電話監聽內容所示，93年
      11月15日查獲當晚，丙○○與鄭雅菱電話聯絡於當晚10時
      前領取扣案物品後；復於當晚8 時45分及10時25分與被告
      甲○○2 次電話聯絡提領前開毒品之情形，被告甲○○並
      告知：「等開獎（提領毒品），有中或沒中，我再通知你
      」、「我等一下和他現場算牌（點貨，即清點毒品）」、
      「他現在回來了，我等一下和他一起算，算得如何結果再
      跟你回報」（見第19806 號偵查卷第44頁至第45頁監聽譯
      文）。足見被告甲○○自白與丙○○共同私運海洛因入境
      之犯行，確與事實相符。
（三）被告甲○○雖同時辯稱：僅係單純代自丙○○之友人處收
      受海洛因貨款轉交丙○○，及接收、轉交傳真提單給丙○○之友人等語。被告甲○○辯護人亦於本院辯稱被告甲○○係代丙○○友人轉交款項等語。查稽之被告甲○○、丁○○及丙○○間之監聽通話內容，被告甲○○在本案運輸
      毒品犯行，實居於關鍵地位，再佐以被告丁○○於台中海
      調站、偵查中所供觀之（詳如後述），本件應係被告甲○○與丙○○共謀私運海洛因進入台灣，並由被告甲○○提
      供資金，丙○○負責尋找國外毒品來源及安排運輸來台管
      道、方法。況運輸海洛因係法定本刑為死刑或無期徒刑之
      重罪，且本件被告與丙○○運輸之海洛因重達近9 公斤，
      市價高達數千萬元，倘丙○○係與友人共同出資，依常情
      判斷，丙○○應無讓被告甲○○參與之必要。再被告甲○○所稱前開交付毒品貨款及傳真提單之事項，以現今金融
      交易及通訊如此便利下，丙○○又經常返國，丙○○與友
      人間如欲從事該等交款及傳真提單之行為，大可自行為之
      ，何需經由被告甲○○，甚且再由被告丁○○居中聯繫或
      傳遞（詳如後述）？況被告甲○○自承代丙○○從事上開
      行為，丙○○同意支付之報酬「第一次給7 兩的錢是90萬
      元左右，第二次給10兩是120 萬元，這次是20兩，價錢是
      260 萬元…（這三次都有拿到錢？）拿到二次。」（見偵
      字第18044 號偵查卷第23頁）。以被告甲○○僅係從事如
      此簡單，並屬低度風險之行為（依被告甲○○所述，僅單
      純自丙○○友人處收取毒品貨款及將提單交付丙○○友人
      ，並不負責提領毒品），竟可獲得高達260 萬元，殊與常
      情有違。被告甲○○上開所供，應係為求減輕涉案情節，
      不足採信。被告甲○○辯護人指稱被告甲○○並未出資，
      亦無可採。又被告甲○○於本院審理中另辯稱：乙○○對
      於運輸毒品知情，約定給姜的報酬是200 萬元，不是5000
      元云云，辯護人並聲請傳喚乙○○證明該情，經查：被告
      甲○○於獲案之初，即供稱乙○○並不知道提領之物品是
      毒品，並於偵查中以證人身分具結證稱上揭事實（見第18
      0445號偵查卷第24頁），況且於檢調實施通訊監察期間，
      亦未查悉乙○○有何不法事證，被告甲○○此部分翻異前
      詞之辯詞，實無其他證據相佐，被告所辯乙○○係共犯乙
      節，不能證明之，且被告此部分所辯，僅涉及乙○○個人
      之刑責，惟核與被告甲○○個人犯罪有無、科刑認定無涉
      ，辯護人聲請傳喚乙○○到庭詰問，即無必要，併予敘明
      。
三、關於被告丁○○是否有幫助運輸海洛因之行為及幫助故意部
    分。被告丁○○及其辯護人辯稱：被告丁○○既無幫助故意
    ，對於本案之運輸海洛因亦無幫助行為。經查：
（一）被告丁○○先後於93年9 月20日搭機出國至越南後，轉往
      柬埔寨金邊市，於93年9 月28日返國（下稱「第1次出國」
      ），又於93年10月2 日搭機出國，於93年10月14日返國（
      下稱「第2 次出國」），再於93年10月21日搭機出國，於
      93年10月29日返國（下稱「第3次出國」），後2次均係直
      接往返台灣與柬埔寨；而丙○○於93年9 月22日搭機出國
      ，於93年10月14日返國；又於93年10月21日搭機出國，於
      93年10月29日返國；再於93年11月11日搭機出國，於93年
      11月15日返國。另丁○○、丙○○2 人於93年10月14日、
      93年10月29日均係一同搭乘長榮航空公司BR-266號班機返
      國；93年10月21日則係一同搭乘長榮航空公司BR-265號班
      機出國等情，有丁○○、丙○○2 人之入出境資料結果表
      在卷可稽，並為被告丁○○所不爭執（見第19806 號偵查
      卷第56頁至第57頁；原審卷3 第11頁至第20頁）。而丙○○係與被告甲○○共謀自柬埔寨私運海洛因入境，被告丁○○與丙○○並非至親好友，或共同投資事業，竟多次受
      被告甲○○之託，至柬埔寨與丙○○會面，復有一同搭機
      出入境之情形，已有可疑。
（二）0000000000號行動電話，係被告甲○○胞兄江清宗名義租
      用，並由被告甲○○使用；另0000000000號行動電話之租
      用人及使用人均係被告丁○○，業據被告甲○○、丁○○
      2人分別於台中海調站、偵查及原審供述在卷（見第18044
      號偵查卷第3 頁、原審卷1第127頁、卷3第10頁、卷4第27
      頁），並有台灣大哥大股份有限公司94年2月4日法警字第
      0942195 號函及中華電信行動通信分公司檢送經原審列印
      附卷之前述2 門號租用人資料及93年9月1日至93年11月16
      日止之通聯紀錄在卷為憑（見原審卷1 第160頁至第220頁
      、卷2 第1頁至第47頁）。又0000000000 號行動電話，係
      以丙○○胞弟莊訓周之配偶陳韻慧名義租用，有中華電信
      行動通信分公司檢送經原審列印附卷之該號租用人資料及
      93年9月1日至93年11月16日止之通聯紀錄；丙○○、莊訓
      周、陳韻慧之全戶基本資料各1份在卷可證（見原審卷2第
      50頁至第131頁、卷4第123頁至第125頁）。而丙○○於93
      年10月14日與丁○○一同搭機返國後，至93年11月15日案
      發止，多次以上開行動電話門號與被告甲○○、丁○○ 2
      人使用之前述2 門號通話等情，亦為被告甲○○、丁○○
      坦承無誤，復有通聯紀錄及台中海調站製作之監聽譯文在
      卷可查（見第18044號偵查卷第4頁、第18045號偵查卷第3
      頁、第19806 號偵查卷第21頁至第46頁）。被告丁○○於
      丙○○及被告甲○○共謀私運毒品入境期間，以上開行動
      電話與丙○○相互聯繫之事實，亦堪以認定。
（三）被告丁○○於第1 次出國期間，曾依被告甲○○指示，攜
      帶美金3萬6000 元至柬埔寨交付丙○○，惟因故未交付，
      回國後交還被告甲○○等情，已據被告丁○○、甲○○於
      原審坦承不諱（見原審卷1 第127頁、卷3第32頁）。而被
      告甲○○交付上開3萬6000 元美金，係用以購買海洛因，
      亦據被告甲○○於原審供認在卷（見原審卷1第25頁、卷3
      第33頁）。雖被告甲○○就託交上開3萬6000 元美金時，
      有無告知被告丁○○係用以購買海洛因一事，先後於原審
      供稱：「他（即被告丁○○）是有問我這筆錢做何用，我
      叫他不要瞭解那麼多，幫忙帶過去就好了」、「我沒有跟
      他說做什麼，跟他提說做生意，沒有說要買毒品。」（見
      原審卷1第26頁、卷3第32頁至第33頁）。惟被告丁○○於
      偵查中供稱：
      問：「好，問好了！你是在93年9 月20號的時候甲○○要
            你帶三萬六千塊美金，三萬六千塊去找丙○○找莊
            訓孟詢問買賣毒品的事情對不對？」
      答：「是。」
      問：「那為什麼沒有給他（指金錢）！，有沒有跟他談到
            毒品的事情？」
      答：「就是說問他有沒有意向。」
      問：「你就是跟他談到毒品要他帶進來要請他在當地買？
            還是怎樣？」
      答：「不是。」
      問：「意向是什麼？」
      答：「當地有沒有熟悉。」
      問：「喔！問他毒品的部分是不是？是海洛因？還是安非
            他命？還是大麻？還是其他毒品？問他什麼？」
      答：「這個應該之前就講好了。」
      問：「誰跟他講的？」
      答：「他應該在台灣跟甲○○講好了。」
      問：「講到毒品沒有談到毒品的那種？是海洛因？安非他
            命？或大麻這部份你沒有談？」
      答：「是。」
      問：「那後來！後來怎麼決定運送方法？」
      答：「後來決定運送方法是第2次去，後來回來以後。」
      問：「第2次你又再去1次，幾號去的？」
      答：「10月2號。」
      問：「10月2號去？幾號回台灣？」
      答：「10、10、10幾號，14號！」
      問：「14號對不對？丙○○跟你一起回來？」
      答：「是。」
      問：「在台灣誰跟誰談成的？」
      答：「應該是他們之間就有談好了！那至於跟誰談！」
      問：「莊，在台灣以後！那你怎麼知道在台灣談成的？」
      答：「因為我在第2次再去的時候！」
      問：「嘿！」
      答：「他就有傳真單！」
      問：「我第 3次10月20日再去柬埔寨的時候找丙○○，那
            ，那要跟他跟他談什麼事情？」
      答：「談，就是去了解他這個為人啊！他的為人是不是說
            他在那邊真的有產業！是不是只是一個騙人的」
      問：「就是說怕你們給的錢給他買毒品的錢剛好給他騙走
            是不是？」
      答：「是。」
      問：「交給丙○○會被吃掉？」
      答：「對啊！」（以上見原審卷4第13頁至第15頁）。
      迨至原審審理時又稱：我當時有問他（甲○○），說這要
      做什麼用，我聽到甲○○開玩笑說是要買毒品的。當時我
      表情就已經告訴他我很懷疑，後來他說沒有啦，你不要管
      那麼多，就把它帶過去就可以了。第 1次跟他（丙○○）
      見面的時候就把錢拿給他，他問我這是做什麼的，我說這
      不是要買毒品的嗎？丙○○聽到以後他講說他是做正當生
      意的人，他不做這些不法的事情，他叫我把錢帶回去給甲○○（見原審卷3 第7頁至第8頁）。依被告丁○○上開所
      供，被告丁○○於收受被告甲○○轉交丙○○之 3萬6000
      美金時，即知係用來詢問丙○○購買毒品之事，迨與丙○○碰面後，仍依被告甲○○囑咐探詢丙○○「有無貨」及
      「意向」，同時了解丙○○之為人，以防被告甲○○交付
      之購毒款項遭丙○○侵吞。顯見被告丁○○明知被告甲○○與丙○○係共同購買毒品，被告甲○○所轉交之3萬600
      0美金，亦係用來販入毒品之用無疑。雖丙○○第1次未收
      受美金3萬6000 元，然丙○○當時或係彼此間尚未建立互
      信基礎，或因他故，致未能完成購毒之事，自不足為被告
      丁○○不知該等美金用來購買海洛因之事。被告丁○○此
      部份所辯，及被告甲○○供稱：丁○○不知交付前開美金
      現款用途等語，要屬事後卸責或迴護之詞，均不足採。
（四）被告丁○○於第3 次出國後，於93年10月26日，依被告甲○○指示，向丙○○取得中國運通公司號碼34374 號提單
      後，傳真給被告甲○○等情，已如前述。被告丁○○於原
      審雖辯稱：此次是因我在柬埔寨認識的女朋友阿蘭10月22
      日生日，及丙○○介紹我買一塊土地，我才過去，甲○○
      順便交代我傳真一份資料等語。惟被告丁○○於偵查中供
      稱：
      問：「第3次 10月20日再去柬埔寨的時候找丙○○，那，
            那要跟他跟他談什麼事情？」
      答：「談，就是去了解他這個為人啊！他的為人是不是說
            他在那邊真的有產業！是不是只是一個騙人的」
      問：「就是說怕你們給的錢給他買毒品的錢剛好給他騙走
            是不是？」
      答：「是。」
      問：「交給丙○○會被吃掉？」
      答：「對啊！」（見原審卷4第15頁）。
      被告丁○○辯護人當庭表示意見：「請斟酌被告剛才所陳
      述內容應該都是真實，雖有犯罪故意，但他可能不知道裡
      面的內容為何，請依罪疑唯輕論罪」（見偵字第18045 號
      卷第22頁)。被告丁○○於偵查中明確坦承第3次至柬埔寨
      ，係受被告甲○○之託，前去察看丙○○購毒事宜，及至
      原審改稱係順便代被告甲○○傳真一份文件，要屬卸責之
      詞，不足採信。
（五）被告丁○○與丙○○於93年10月29日一同自柬埔寨返回台
      灣後，丙○○自93年11月1日至93年11月7日止，以自己使
      用之0000000000號行動電話，與在柬埔寨綽號「小陳」之
      成年男子所使用之（885）00000000 號電話聯絡，隨後並
      經由第一商業銀行中壢分行將美金6萬6000 元（折合新台
      幣221 萬餘元）匯至丙○○在柬埔寨金邊市友人卓安平（
      綽號「卓仔」，電話號碼為「00000000000 號」）第一商
      業銀行金邊分行之「0000000000」號帳戶內，並囑託卓安
      平於93年11月3日提領其中之美金6萬4000元（其餘美金20
      00 元則借與卓安平周轉），「小陳」則於93年11月7日依
      丙○○指示，在柬埔寨金邊市以同前之寄件人、收件人名
      義及空運方式，將貨品名稱亦為「軸承」之不詳物品2 件
      託運來台等情，有丙○○與「小陳」、卓安平之監聽錄音
      譯文、中國運通公司簽發之34080 號提單、快遞專區倉單
      及MANIFEST（發貨明細表）影本各1 張、第一商業銀行總
      行94年5月10日94總企海管字第03792號書函及檢附之0000
      0000000號帳戶交易明細表、客戶基本資料影本各1份、第
      一商業銀行中壢分行94年6月17日（94）一中壢服字第016
      8號函及檢附之丙○○93年11月1日匯出匯款申報書影本各
      1份在卷可稽（見第18044號偵查卷第8頁；第19806號偵查
      卷第23頁至第34頁、第51頁、第54頁；原審卷3第176頁至
      第178頁、卷4第63頁至第64頁）。被告甲○○並於原審審
      理時供稱：其中200 萬元是我在第一商業銀行中壢分行外
      面拿給丙○○匯的等語（見原審卷4第100頁）。丙○○於
      「小陳」將上開物品託運後，即與被告丁○○聯絡，囑咐
      「小陳」將中國運通公司簽發之34080 號提單傳真至桃園
      縣觀音鄉被告丁○○住處附近某便利商店之傳真機，由被
      告丁○○在該商店等候收取該傳真提單後，轉交給被告甲○○等情，亦為被告丁○○於台中海調站、偵查及原審坦
      承不諱（見原審卷4 第19頁至第20頁、第51頁至第52頁、
      卷3第20頁），並有被告丁○○與丙○○於93年11月7日通
      話之監聽錄音譯文在卷可稽（見第19806號偵查卷第32 頁
      至第34頁）。被告甲○○取得前開提單影本後，再次於93
      年11月8日晚間交付1名不詳姓名之成年男子至中正機場貨
      運站向證人即立大公司楊弼涵領取前述軸承，亦據被告甲○○及證人楊弼涵分別於原審陳明在卷（見原審卷3 第27
      頁至第29頁；第35頁）。而在上開期間內之93年11月3 日
      15時53分起，被告丁○○以自己使用之0000000000號行動
      電話與丙○○密切聯絡及了解前開物品裝運之進度，並隨
      時向被告甲○○回報；另被告丁○○向丙○○追查前開物
      品裝運之進度後，丙○○亦隨即向「小陳」查詢，並回復
      被告丁○○等情，亦有監聽譯文在卷可查（見第19806 號
      偵查卷第26頁、第28頁至第34頁）。依前開所述情形觀之
      ，此次透過丙○○由柬埔寨運入軸承之價金200 萬元雖係
      由被告甲○○交付給丙○○，惟其後關於裝運、交貨時程
      之聯繫及提單之取得，均係由被告丁○○與丙○○聯絡、
      處理，且參酌丁○○等人於聯絡過程中刻意以：「單（即
      提單）再那種的啦。」（見第19806 號偵查卷第26頁之「
      93年11月3 日15時53分」通話）、「這樣哦，對啦，我早
      已經去和人那款的，跟人延會這樣。」（見第19806 號偵
      查卷第28頁之「93年11月4 日16時59分通話）等隱晦之言
      詞或「那間店（柬埔寨）禮拜天或禮拜二休息？還是我們
      這邊休息？確定禮拜天（上午、中午或下午）要請客（出
      貨）？你跟我說有沒有請客就好了。」（見第19806 號偵
      查卷第29頁至第30頁之93年11月5日22時24分、同日22 時
      26分及同日22時28分之通話）等暗語方式聯絡，尤以被告
      丁○○與甲○○間刻意用「請客」來代替「（93年11月 7
      日自柬埔寨運過來的海洛因是確認早上到還是下午到」等
      情，亦據被告甲○○於原審坦承在卷（見原審卷4第94 頁
      至第95頁）。顯見丁○○、甲○○及丙○○3 人係談論、
      確認「自柬埔寨運輸毒品來台之時間」。被告丁○○於原
      審辯稱：在那些期間跟丙○○的通話內容，係依甲○○指
      示傳話，不知談論毒品，不足憑信。
（六）綜上調查事證結果，可知，被告丁○○事前明知被告甲○○與丙○○共謀私運海洛因入境，而其在此認識下，仍受
      被告甲○○之託，於93年9 月20日第一次出國時，攜帶美
      金3萬6,000元至柬埔寨，與丙○○接洽毒品交易事宜、了
      解丙○○為人及實力，防止丙○○侵吞被告甲○○交付之
      購毒款項；嗣接連於93年10月2 日出國、93年10月14日返
      國（第2 次出國），再於93年10月21日出國、93年10月29
      日返國（第3 次出國），且於第三次出國仍在柬埔寨期間
      ，即有第1 次自柬埔寨進口「軸承」到臺灣之舉，即至「
      軸承」運至台灣確認領取之後才返國，而返國後自11月 3
      日起迄11月5 日，並密集參與聯繫第二次運輸「軸承」來
      台之事，至11月7日確有第2次進口「軸承」至台灣，於二
      日後丙○○即匯款至「小陳」指定帳戶，丙○○並於93年
      11月11日搭機至柬埔寨將海洛因夾藏於軸承辦理托運，而
      於93年11月12日運至台灣，完成第三次「軸承」之運送。
      而連續三次「軸承」之進口，時間緊接，方式相同，且皆
      非松鈞公司為商業目的進口物品，稽之被告等人通聯內容
      及綜觀全卷事證調查結果，前二次托運「軸承」之舉，均
      非單純之商業行為，亦堪認定，而三次進口「軸承」行為
      ，乃環環相扣、習習相關，互為關連者，客觀上，前二次
      之進口軸承應與本案之運輸毒品犯行互為關連，而非割裂
      偶發的行為。至於前2 次運送「軸承」所為，可能之事實
      ，或係丙○○等以毒品夾藏其中托運之，或係為試探此種
      進口途徑被查獲之風險，而先於前二次以托運軸承試驗，
      待確認可行後，始達成於第三次之運輸毒品，而本案對於
      前二次托運之「軸承」既未扣案，即未查扣毒品以茲證明
      ，不能證明前二次為運輸毒品犯行（詳如後述），依罪疑
      唯輕原則，僅能認定係後者行為（為試探此種托運途徑被
      查獲之風險而先於前2 次以托運軸承試驗，待海關確認無
      誤後，始達成於本案之運送毒品），據上說明，被告丁○○主觀上，於第一次出國之始，即知被告甲○○與丙○○
      所為者，為毒品之買賣，被告丁○○客觀上，復參與出國
      與丙○○洽談、了解丙○○之為人及實力、接洽前二次運
      送軸承等所為，致被告甲○○與丙○○得於93年11月12日
      私運毒品入境，被告丁○○對本案運輸毒品之犯行，實已
      提供重要之助力。
（七）辯護人對於被告丁○○受被告甲○○之託攜帶3萬6000 元
      美金給丙○○、代為傳真及收受傳真各節，另提出有利辯
      護。
   1、辯護意旨謂：（1） 被告丁○○於調查站對於美金之用途
      供稱：『就是說想請他找東西，反正，他（即甲○○）說
      ，跟他講就知道了』，經調查員詢問：『那就是毒品』，
      被告丁○○雖未否認，然這是因為被告丁○○認為「因調
      查站破獲的都是毒品，所以事後回想甲○○叫我去跟丙○○聯絡，應該都是有關毒品的事，所以在檢察官那邊才這
      樣說」，然被告丁○○當時並不知道是毒品。參以被告甲○○於台中海調站供稱：我有請丁○○攜帶現金到柬埔寨
      給丙○○沒錯，但那是因為我10餘年前積欠丙○○的債務
      ，而丁○○經常到柬埔寨遊玩，所以才請丁○○帶錢去柬
      埔寨，這些錢不是用來購買毒品的。足見被告丁○○係於
      案發後，始知被告甲○○交付之3萬6000 元美金可能係為
      購買毒品之用；被告甲○○係為免被告丁○○朋分運毒利
      潤，而未將運輸毒品之事告知被告丁○○。（2） 又被告
      丁○○雖先後於93年10月26日、93年11月7 日，將丙○○
      轉交或傳真之第34374號、第34080號提單，轉傳或轉交給
      被告甲○○。惟被告丁○○於台中海調站詢問時供稱內容
      經核對錄音帶後，係回答：「東西我都沒有看過，我有想
      過這是槍枝或毒品」，然此僅係被告丁○○對於丙○○與
      被告甲○○間之鬼祟聯絡方式感到懷疑，並不知提單貨物
      內夾藏毒品，亦不知順手收發傳真即足以幫助丙○○、甲○○運輸毒品。況被告甲○○於原審供稱：「（他）丁○○有問我提單裡面運送的物品是否藏有海洛因，但我告訴
      他不要問太多」，足見被告丁○○不知單純地收發傳真，
      即係丙○○、甲○○運輸毒品之聯繫方式。（3） 公訴人
      雖指稱被告丁○○於93年10月2 日至93年10月14日間前往
      柬埔寨，係為了解丙○○之為人及實力等情，惟丁○○於
      台中海調站詢問：「你講一遍，甲○○當時怎麼和你講？
      」丁○○答以：「他說，你就過去嘛。就過去看，也沒有
      講得很清楚，就過去看他做什麼東西，看看這樣子。」被
      告丁○○另於台中海調站供稱：「我去柬埔寨了解丙○○
      這個人，他這個過程寄貨什麼東西我不知道，我去看這個
      人，有妻子有家業，不是亂七八糟的人，我是去了解這個
      ，至於丙○○與甲○○的交易過程，我不了解」，被告丁○○顯係否認知悉被告甲○○與丙○○間從事毒品買賣之
      事。（4） 本案丙○○、被告甲○○聯絡的行動電話，均
      係使用他人名義申請，而被告丁○○與丙○○等人聯絡使
      用之行動電話，則係被告丁○○自己名義租用，被告丁○○果真知悉聯絡內容為有關運輸毒品事宜，焉有不知隱蔽
      之理，足見被告丁○○確實不知情。
   2、經查，被告丁○○於台中海調站並未否認代被告甲○○交
      付丙○○3萬6000 元美金，係請丙○○找尋毒品；及至偵
      查中坦承明知該等美金係用來購買毒品等情，既均在自由
      意志下陳述，自不得任意否認內容之真實性。況倘被告甲○○與丙○○係正常資金往來，或一同投資事業，被告甲○○大可依銀行匯兌，或於丙○○返國時直接交付，何須
      委由被告丁○○專程搭機遠赴柬埔寨交付折合新台幣一百
      餘萬之美金？顯見被告丁○○於台中海調站及檢察官訊問
      所為自白，應無不實。再依被告丁○○、甲○○於調查站
      、檢察官訊問、電話監聽譯文等事證，亦足認被告丁○○
      明知被告甲○○與丙○○係共同購買毒品私運入境，所交
      付丙○○之美金3萬6000 元，即係用來購毒之用。再被告
      丁○○於台中海調站及偵查中確有坦承為被告甲○○交付
      購毒款項，並代為了解丙○○購毒情形，被告丁○○於海
      調站縱有否認明知被告甲○○與丙○○間從事毒品買賣之
      事，亦屬卸責之詞。被告丁○○辯護人此部分所辯，均無
      可採。至於被告丁○○使用自己名義之行動電話通聯乙節
      ，蓋被告使用而遭監聽之電話，究竟係以自己或他人名義
      申請，核與被告是否犯罪，核無因果關係，果若被告甲○○、丁○○知悉電話遭監聽，則必然不會於電話中聯絡本
      案運輸毒品事宜，是自不得以被告遭監聽查獲之事實，反
      推「被告丁○○未使用他人名義電話通聯」係因「被告丁○○不知情」，此部分所辯，亦無足取之。
（八）關於被告丁○○對於運輸內容為「第一級毒品」，是否有
      認識，暨被告丁○○有無幫助行為，辯護人並提出有利辯
      護。
   1、辯稱意旨略稱：（1） 縱被告丁○○知悉丙○○與被告甲○○共謀運輸毒品而仍幫助之，然毒品種類甚多，亦非必
      然係海洛因，被告丁○○顯無幫助運輸第一級毒品之犯意
      。（2）況縱被告丁○○第1次出國時，明知被告甲○○委
      託交付丙○○之美金3萬6000 元，係用以購買毒品，惟該
      次丙○○並無運輸毒品行為，被告丁○○所為自不構成犯
      罪，另被告丁○○雖曾2 次幫助被告甲○○、丙○○傳真
      及收受提單，惟該2 次均無證據證明提單所載貨物內夾藏
      海洛因。而被告甲○○與丙○○共謀於第3 次以軸承夾藏
      海洛因之方式，私運海洛因入境部份，被告丁○○並無任
      何幫助行為，則被告丁○○就甲○○、丙○○此部分犯行
      ，自不構成本件之幫助犯。
   2、經查，被告丁○○事前即知被告甲○○與丙○○共謀私運
      毒品入境，並代為交付購毒款項，及向丙○○談論毒品來
      源，並打探丙○○為人及實力，了解丙○○之購毒情形等
      情，已如前述。被告甲○○既已將與丙○○共同私運毒品
      入境之事告知被告丁○○，自無隱瞞毒品種類之必要。且
      被告甲○○並要被告丁○○了解丙○○「購毒」情形，設
      非明確告知與丙○○購入之毒品即為海洛因，被告丁○○
      又如何了解丙○○購毒事宜？足證被告丁○○應知被告甲○○、丙○○係私運海洛因入境至灼。再本件依公訴人所
      提證據，固無從證明被告丁○○與被告甲○○、丙○○間
      有共同私運海洛因之犯意聯絡或行為分擔（被告2 人均否
      認丁○○涉及此部分犯行；另與此次犯行有關之93年11月
      10日以後之通訊監聽錄音中，與被告丁○○有關部分僅第
      19806 號偵查卷第45頁之「93年11月15日21時34分被告丁○○、甲○○2 人之通話」，惟該內容僅係被告甲○○要
      丁○○到甲○○住處過來坐一下而已，無從證明被告丁○○參與本件犯行事實），惟被告丁○○參與之事實，確實
      對於本案之運輸毒品提供助益，業據說明如上，亦不再贅
      述。被告丁○○辯護人此部份所辯，均無可取。
（九）綜上說明，被告丁○○顯有幫助被告甲○○私運本件海洛
      因入境之犯意，並有幫助之行為。事證明確，被告丁○○
      幫助被告甲○○私運海洛因進口犯行堪以認定。
四、查海洛因係行政院依懲治走私條例第2條第4項授權公告之「
    甲項管制進出口物品」，並為毒品危害防制條例第2條第2項
    第 1款所稱之第一級毒品。被告甲○○私運管制進口之第一
    級毒品海洛因進入我國國境，核其所為，係犯懲治走私條例
    第2條第1項之私運管制物品進口罪及毒品危害防制條例第 4
    條第 1項之運輸第一級毒品罪。被告甲○○持有毒品之低度
    行為，為運輸毒品之高度行為所吸收，不另論罪。被告甲○○與丙○○及「小陳」成年男子間，有犯意聯絡及行為分擔
    ，均為共同正犯（原審認綽號「小陳」男子，依丙○○與「
    小陳」男子通話內容等現有證據觀之，「小陳」男子應係販
    賣（或居間提供）海洛因毒品給被告甲○○之人，充其量僅
    係依丙○○之指示，將海洛因毒品裝填在軸承內交付丙○○
    之情形，尚難認「小陳」男子與被告甲○○、丙○○就前開
    私運海洛因進口之行為間有犯意聯絡或行為分擔，公訴意旨
    認「小陳」男子亦為上開犯行之共同正犯，容有誤會；惟該
    「小陳」男子既有依丙○○指示，在柬埔寨金邊市以同前之
    寄件人、收件人名義及空運方式，將貨品名稱亦為「軸承」
    之不詳物品二件託運來台，自與丙○○、甲○○間有犯意聯
    絡）。被告甲○○等利用不知情之中國運通公司、泰國航空
    公司及立大公司人員將扣案海洛因私運進口並運輸至台北市
    立大公司，均為間接正犯。被告甲○○以一行為同時觸犯前
    開二罪，為想像競合犯，應依刑法第55條規定，從一重以運
    輸第一級毒品罪處斷。另被告丁○○幫助被告甲○○為上開
    犯行，係犯刑法第30條第1 項前段、懲治走私條例第2條第1
    項之幫助私運管制物品進口罪及刑法第30條第1 項前段、毒
    品危害防制條例第4條第1項之幫助運輸第一級毒品罪；檢察
    官認被告丁○○係犯刑法第28條、懲治走私條例第2條第1項
    私運管制物品進口罪及刑法第28條、毒品危害防制條例第4
    條第1項運輸第一級毒品罪之共同正犯，惟查無證據證明被
    告丁○○直接參與被告甲○○、丙○○之運輸毒品犯行，業
    經說明如上，此部分適用關於共犯之法條，已由刑法第28條
    變更為刑法第30條第1項，而基本社會事實相同，且本院已
    為變更後罪名之告知，應依刑事訴法第300條之規定為起訴
    法條之變更。被告丁○○以一行為同時觸犯前開2罪，為想
    像競合犯，應依刑法第55條規定，從一重之幫助運輸第一級
    毒品罪處斷，並依刑法第30條第2項規定減輕其刑。至被告
    甲○○另辯稱：被告甲○○供出上手丙○○，應依毒品危害
    防制條例第17條規定減輕其刑云云，按毒品危害防制條例第
    17條固規定：「犯第4條第1項…之罪，供出毒品來源，因而
    破獲者，得輕其刑」，然查，本案偵查經過，據承辦人即台
    中海調站之蘇德緯證稱：「我們接獲線報說桃園縣男子甲○○以空中飛人方式從國外夾帶毒品，販賣給北、中部一帶的
    毒販，所以我們就針對甲○○做一些調查，並聲請通訊監聽
    票…（後來如何查到丙○○？）我們從通訊監察裡知道丙○○10月份要回來，我們就安排人手到機場等，觀察他入境的
    情況，再跟監…（丙○○在此集團中扮演的角色如何？）監
    聽的時候，丙○○直接打電話去柬埔寨，跟一個叫小陳的人
    聯絡，裡面講的很清楚，講到錢、機器的重量，跟他訂貨都
    講的很清楚，術語是以「噸」來表示海洛因「公斤數」，且
    時間都有說什麼時候要進來。到此我們才確定」（見原審第
    4卷第96至98頁），足認偵查機關於監聽期間即已知悉丙○○涉案之事實，僅因丙○○逃亡而未緝獲到案，自非因被告
    甲○○供出毒品來源而查獲，被告此部分所辯，實無足取，
    併予敘明。
五、原審對被告2人論罪科刑，固非無見。惟 (一)被告丁○○部
    分，原判決未適用刑事訴訟法第300條為起訴法條之變更。(
    二)被告甲○○與丙○○及綽號「小陳」之成年男子間，應
    有犯意聯絡及行為分擔，原判決未論以共同正犯。(三)原判
    決於事實欄記載被告丁○○有幫助被告甲○○私運海洛因入
    境之犯意，理由欄僅敘明被告丁○○應知被告甲○○係私運
    毒品，未說明被告丁○○如何明知該毒品即為海洛因之依據
    。被告甲○○、丁○○上訴，或指摘原審量刑過重，或否認
    有本件犯行；及檢察官上訴，指稱被告另有二次私運海洛因
    犯行（詳如後述），固均無理由，惟原判決既有上開可議，
    自應由本院撤銷改判。爰審酌被告等犯罪之動機、目的、私
    運毒品來台之海洛因將近9 公斤，純度高達百分之七五點六
    九，數量龐大，如流入市面，將加速毒品泛濫，對社會秩序
    及國人健康危害至鉅，被告甲○○為本件主謀，惡性重大；
    被告丁○○基於親誼，幫助被告甲○○犯罪，情節較輕；及
    被告甲○○於偵查、原審及本院對於所犯雖大致坦承，惟就
    其等分工事實供詞反覆；被告丁○○於台中海調站及偵查中
    亦坦承部份犯行，二人犯後態度等一切情狀，各量處如主文
    第二、三項所示之刑，並依被告甲○○犯罪性質，宣告褫奪
    公權終身，以資懲儆。扣案之海洛因係屬第一級毒品，依法
    務部調查局鑑定第一級毒品海洛因實際經驗，該等包裝袋上
    仍殘留有極微量之海洛因殘渣（包裝未與毒品完全析離），
    則該海洛因及扣案包裝袋2 袋均應依毒品危害防制條例第18
    條第1 項前段規定，諭知沒收銷燬之。至台中海調站人員查
    獲取出前述海洛因後，另行以塑膠袋25只將該等海洛因重新
    包裝，乃查獲人員用以保管扣案毒品之工具，要與本件被告
    等犯行無涉，故不得諭知沒收。另扣案之軸承4支、木箱4個
    、紅色塑膠包裝袋1袋均係被告2人運輸毒品所用之物，應依
    同條例第19條第1項諭知沒收。
六、公訴意旨另以：被告甲○○、丁○○與丙○○共同於93年10
    月間（應係指93年10月26日託運，翌日運抵台灣）及93年11
    月7日（於93年11月8日運抵台灣）分別以前述委由不知情之
    中國運通公司託運 2支夾藏海洛因軸承之方式，私運、運輸
    海洛因進口台灣 2次，被告甲○○再委由不知情之不詳姓名
    之人前往中正機場提領，被告甲○○則從中牟取折合90萬元
    之第一級毒品海洛因7兩及折合120萬元之第一級毒品海洛因
    10 兩，作為報酬，因認被告甲○○、丁○○另涉有前述2次
    運輸第一級毒品罪嫌及私運管制物品進口罪嫌，與前述93年
    11月11日犯行係基於概括犯意等語。經查：
（一）公訴人認被告2人有前述2次共同私運海洛因進口之犯行，
      無非以：被告甲○○、丁○○於台中海調站、偵查及原審
      之自白、前述 2次運輸軸承之中國運通公司提單、快遞專
      區倉單及發貨明細表影本各 2份、通訊監察譯文、被告丁○○與丙○○入出境資料等證據為論據。訊據被告甲○○
      固於原審坦承上開犯行，惟辯稱：於取得傳真之提單後，
      即交給丙○○的友人，並未前去提貨，亦未見及該2 批貨
      物等語，被告丁○○則辯稱：僅於93年10月26日在柬埔寨
      飯店內依甲○○之指示，將丙○○交付之提單傳真給甲○○，及於93年11月7 日依丙○○通知，到住處附近之便利
      商店接收提單後交付甲○○，不知他們在運輸海洛因毒品
      等語。
（二）按犯罪事實應依證據認定之，無證據不得認定犯罪事實，
      刑事訴訟法第154條第2項定有明文。又認定不利於被告之
      事實，須依積極證據，苟積極證據不足為不利於被告事實
      之認定時，即應為有利於被告之認定，更不必有何有利之
      證據（最高法院30年上字第 816號判例意旨參照）。又此
      所謂「積極證據足以為不利被告事實之認定」，依據最高
      法院76年台上字第4986號判例意旨，係指據為訴訟上證明
      之全盤證據資料，在客觀上已達於通常一般之人均不致於
      有所懷疑，而得確信被告確曾犯罪之程度。若未達到此一
      程度，而有合理懷疑之存在時，即無從為被告有罪之判決
      。再被告或共犯之自白，不得作為有罪判決之唯一證據，
      仍應調查其他必要之證據，以察其是否與事實相符，刑事
      訴訟法第156條第2項亦有明定。而前開所謂「其他必要之
      證據」，自亦須具備證據能力，經合法調查，且就其證明
      力之程度，非謂自白為主要證據，其證明力當然較為強大
      ，其他必要之證據為次要或補充性之證據，證明力當然較
      為薄弱，而應依其他必要證據之質量，與自白相互印證，
      綜合判斷，足以確信自白犯罪事實之真實性，始足當之（
      大法官會議釋字第582號解釋文第2項意旨參照）。
（三）被告甲○○雖於台中海調站、偵查及原審自白與丙○○共
      謀上開 2次私運海洛因進口之事實。惟被告甲○○亦供稱
      該 2次貨物進口後，僅將提單交給丙○○友人取貨，本身
      並未提貨等語，姑不論甲○○所言是否屬實，被告甲○○
      上開 2次進口之軸承，未經扣案，自無證據證明該等貨物
      內確有夾藏海洛因毒品。而依卷附提單、發貨明細表及監
      聽譯文等，亦僅能證明被告甲○○與丙○○共謀私運海洛
      因入境；並有上開 2次進口軸承之事實，尚無從據以佐證
      被告甲○○自白與事實相符。再被告丁○○固坦承：於93
      年10月26日曾傳真1張提單給甲○○，另於93年11月7日接
      收 1份提單後，轉交被告甲○○等情；然被告丁○○亦否
      認知悉該等提單所示之軸承內夾藏有毒品海洛因，被告丁○○顯未自白此部份犯罪事實。
（四）綜上所述，公訴人對被告 2人此部份犯行所舉證據，其中
      中國運通公司提單、快遞專區倉單及發貨明細表影本各 2
      份，僅足證明被告甲○○與丙○○於上開時地確有 2批品
      名為軸承之貨物自柬埔寨進口台灣。而依證人楊弼涵前開
      所述，該 2批貨物於進口報關後，即為人提領，並未扣案
      。該等軸承是否有夾藏海洛因，已無從追查。再依上開監
      聽錄音譯文（僅其中93年11月1日至93年11月9日，與93年
      11月 7日提單之貨物有關），參酌被告甲○○自白、第一
      商業銀行檢送之丙○○匯款申請書、卓安平帳戶明細表等
      ，足以認定被告甲○○確於93年11月1日交付200萬元予丙○○電匯至柬埔寨卓安平帳戶，並由卓某提領交付「小陳
      」男子；而「小陳」男子則於93年11月 7日交運軸承至台
      灣，且被告甲○○、丁○○、丙○○ 3人間之通話內容，
      亦多所隱晦，應係談論私運毒品之事。然被告甲○○等人
      運送之軸承內有無夾藏海洛因，既因未有毒品扣案而無從
      證明之，自難據以認定被告甲○○、丁○○與丙○○上開
      2 次進口軸承有夾藏毒品海洛因入境，（而以此二次進口
      軸承與上揭論罪部分之運輸毒品犯行之關連性，應認前 2
      次托運軸承之行為，係為試探此種運輸進口途徑之風險，
      而先於前2次進口軸承試探，為第3次運送軸承以夾帶毒品
      進口之準備，如理由欄前三(六)之說明），足見公訴意旨認
      被告此部分運輸毒品犯嫌，除被告甲○○自白外，查無其
      他證據足認被告甲○○自白與事實相符，自屬無法證明。
      公訴人上訴，猶以被告2人自白及卷附提單、監聽譯文等
      ，指稱被告2人有此部份運輸毒品犯行，為無理由。惟因
      公訴人認此部分與上開論罪部份有連續犯裁判上一罪關係
      ，爰不另為無罪之諭知。
據上論斷，應依刑事訴訟法第369條第1項前段、第364條、第299
條第1項前段、第300條、毒品危害防制條例第4條第1項、第18條
第1項前段、第19條第1項，懲治走私條例第2條第1項、第11條，
刑法第11條、第28條、第30條、第55條、第37條第1 項，判決如
主文。
本案經檢察官吳國南到庭執行職務
中    華    民    國    95    年    5     月    4     日
                  刑事第十五庭審判長法  官  吳昭瑩
                                    法  官  楊貴雄
                                    法  官  王梅英
以上正本證明與原本無異。
如不服本判決，應於收受送達後十日內向本院提出上訴書狀，其
未敘述上訴之理由者並得於提起上訴後十日內向本院補提理由書
（均須按他造當事人之人數附繕本）。
                                    書記官  李信穎
中    華    民    國    95    年    5     月    5     日
附錄：本案論罪科刑法條全文
毒品危害防制條例第四條第一項：
製造、運輸、販賣第一級毒品者，處死刑或無期徒刑；處無期徒
刑者，得併科新台幣一千萬元以下罰金。
懲治走私條例第二條第一項：
私運管制物品進口、出口逾公告數額者，處七年以下有期徒刑，
得併科七千元以下罰


司法院資訊處製作；財團法人民間司法改革基金會備份。
